【裁判字號】    96,易,834
【裁判日期】    970123
【裁判案由】    竊盜等
【裁判全文】
臺灣基隆地方法院刑事判決               96年度易字第834號
公  訴  人  臺灣基隆地方法院檢察署檢察官
被      告  丙○○
            丁○○
上  一  人
選任辯護人  陳緯慶  律師
            陳雅萍  律師
上列被告因贓物等案件，經檢察官提起公訴（96年度偵字第5419
號），被告並為有罪陳述，本院合議庭乃裁定由受命法官獨任以
簡式審判程序進行審理，並判決如下：
    主  文
丙○○結夥三人以上竊盜，處有期徒刑陸月，如易科罰金以銀元
佰元即新臺幣玖佰元折算壹日，減為有期徒刑月，如易科罰
金以銀元佰元即新臺幣玖佰元折算壹日。
丁○○結夥三人以上竊盜，處有期徒刑壹年，減為有期徒刑陸月
，如易科罰金以銀元佰元即新臺幣玖佰元折算壹日。緩刑肆年
。
    事  實
一、前案紀錄：
    丙○○前於民國92年間，因犯公共危險等案件，經本院於95
    年11月16日，以94年度交簡上字第25號判決有期徒刑四月、
    四月，應執行有期徒刑七月確定，而甫於95年11月16日易科
    罰金執行完畢（惟尚不構成累犯）。
二、本案事實：
    緣甲○○（涉案部分，刻由臺灣宜蘭地方法院分案審理中）
    係聯邦保全股份有限公司派駐在「臺灣電力股份有限公司深
    澳發電廠禮樂煉銅廠」（以下簡稱「禮樂煉銅廠」）之駐衛
    保全人員（以下簡稱「駐衛警」），負責過濾「禮樂煉銅廠
    」進出人員之身分，俾期維護「禮樂煉銅廠」之門禁管制；
    乃甲○○竟因久任駐衛警乙職，深諳駐衛警職務交接之管制
    漏洞，進而萌生利用自己職務之便，伺機竊取「禮樂煉銅廠
    」內「銅塊」俾變現花用之念，並即邀同知情之友人丙○○
    代為洽尋有意價購上開銅塊之買主。適有收源企業有限公司
    之負責人丁○○，輾轉獲此買賣信息，乃於95年6 月21日，
    逕往臺北縣瑞芳火車站附近之「7-11便利商店」門口與丙○○、甲○○2 人會面，並因而獲悉「丙○○、甲○○2 人所
    稱之『買賣』情節，實與一般交易之常情有違」，即其雖無
    「丙○○、甲○○2 人必係無權處分」之主觀確信，然其仍
    應具備「丙○○、甲○○2 人可能未得物主同意而無權處分
    」之主觀預見，猶因亟思轉手圖利而不違背其本意（即縱令
    「丙○○、甲○○2 人確係無權處分」，亦不違反丁○○之
    本意），進而與丙○○、甲○○2 人就此達成共識，三方更
    議定於95年6 月28日晚間迄96年6 月29日凌晨時段，假「買
    賣」為名而著手行竊。輾轉謀議既定，甲○○、丙○○、丁○○3 人旋基於共同為自己不法所有之意圖暨竊盜他人財物
    之犯意聯絡，分工由丁○○於彼等著手行竊以前之某日，逕
    以銅塊每公斤新臺幣（下同）107 元之售價，另與不知情之
    鴻郁企業有限公司（以下簡稱「鴻郁公司」；負責人：黃正
    賢）締結買賣契約；由甲○○於彼等著手行竊以前之某日，
    預先以60,000元之代價，向不知情之吳萬發洽購重量不詳之
    「石塊」，俾供混充「禮樂煉銅廠」內「銅塊」，藉此匿飾
    彼等之竊盜行止。95年6 月28日晚間10時左右，甲○○、丙○○、丁○○3 人果按諸彼等原定計劃，推由丙○○在場把
    風，並由丁○○以80,000元之拖吊費用，僱請不知情之吊車
    司機駕駛泰祥吊車公司所有之吊車1 輛、拖重車3 輛，會同
    「鴻郁公司」委派到場之司機駕駛之拖板車2 輛，持甲○○
    所預先簽立、持交之「代工證明書」1 紙，通過「禮樂煉銅
    廠」門禁而順利進入廠區，繼而並由丁○○現場指揮上開吊
    車、拖重車、拖板車，陸續將「禮樂煉銅廠」內「銅塊」吊
    入車斗並拖出廠外；至甲○○則係在旁靜候，俾按諸原定計
    劃，以12,000元之拖吊費用，僱請不知情之吊車司機駕駛仁
    和吊車公司所有之吊車1 輛，伺機將彼等預先購置之「石塊
    」擺放在上開「銅塊」原佔地之所在，藉此調包以圖矇混。
    迨95年6 月29日凌晨零時30分，彼3 人以「石塊」調包「銅
    塊」之竊盜行止方告完結。甲○○、丙○○、丁○○遂以此
    方式，結夥三人以上，共同竊盜「禮樂煉銅廠」內「銅塊」
    約11440.8 公斤得逞；其後，丁○○旋依其與「鴻郁公司」
    之買賣契約，將「銅塊」出售與不知情之「鴻郁公司」，俾
    向「鴻郁公司」收取買賣價款總計1,224,170 元（係由「鴻
    郁公司」分2 次給付；第1 次買賣價金2,600,000 元，係於
    銅塊過磅秤重以前，預估銅塊重量而為給付；第2 次買賣價
    金即餘款1,534,170 元，則是在銅塊過磅秤重以後方為給付
    ），扣除丁○○所預為支付之80,000元拖吊費用、甲○○所
    預為支付之60,000元「石塊」價購費用及12,000元「石塊」
    拖吊費用，餘款3,412,170 元，則由甲○○朋分1,628,000
    元、丙○○朋分250,000 元、丁○○朋分1,534,170 元（按
    ：丁○○於95年6 月21日，與甲○○、丙○○會面之時，即
    曾分別給付甲○○200,000 元、丙○○50,000元，以表其誠
    ；嗣「鴻郁公司」給付買賣價款以後，丁○○復曾持交甲○○1,700,000 元，扣除甲○○所預為支出之60,000元「石塊
    」價購費用及12,000元「石塊」拖吊費用，再由甲○○將其
    中之200,000 元逕交予丙○○收受）。茲以聯邦保全股份有
    限公司派駐「禮樂煉銅廠」之駐衛警陳成榕於95年6 月29日
    上午7 時左右，查悉廠區「銅塊」業遭「石塊」混充調包，
    乃即報警究辦而悉上情。
三、案經臺北縣政府警察局瑞芳分局移送臺灣基隆地方法院檢察
    署檢察官偵查起訴。
    理  由
壹、程序事項
    查本案被告丙○○、丁○○所犯者非為死刑、無期徒刑、最
    輕本刑為三年以上有期徒刑之罪或高等法院管轄第一審案件
    ，其於準備程序進行中，先就被訴事實為有罪之陳述，經告
    知其簡式審判程序之旨，並聽取公訴人、被告之意見後，本
    院業已依刑事訴訟法第二百七十三條之一第一項規定，裁定
    由受命法官獨任以簡式審判程序進行本案之審理。
貳、實體事項
一、證據能力
    「被告以外之人於審判外之言詞或書面陳述，除法律有規定
    者外，不得作為證據」之規定，於法院以簡式審判程序處刑
    者，不適用之。刑事訴訟法第一百五十九條第二項前段定有
    明文。乃不受傳聞證據法則拘束之例外性規定。準此，本案
    相關證人於審判外之言詞或書面陳述，倘查無不得作為本案
    審判依據之其他情事，復業經本院踐行證據調查之合法程序
    ，就令係屬傳聞（審判外之陳述），核其自猶可據為本案審
    判之證據。合先指明。
二、事實認定
    前揭事實業據被告丙○○、丁○○於本院審理時坦承在卷，
    並經證人甲○○、林文瑞、吳錫欽、呂瑞祖、凌漢滄、曹昌
    霖、陳成榕、楊美蓮、劉國良、簡萬發證述明確，且有「丁○○、甲○○、丙○○於95年6 月21日會面當時所草簽之合
    約書」、「丁○○與鴻郁公司所簽立之買賣合約書及買賣合
    約書付款明細表」、「甲○○所出具之代工證明書」各1 件
    在卷可佐，堪認被告丙○○、丁○○於本院審理時之任意性
    自白，與事實相符，可以採信。
三、論罪科刑
  (一)核被告丙○○、丁○○夥同案外人甲○○共同竊盜如本判決
    事實欄之所載，係犯刑法第三百二十一條第一項第四款之「
    結夥三人以上」加重竊盜罪。
  (二)被告丙○○、丁○○與案外人甲○○彼此間，就本判決事實
    欄所載之結夥三人竊盜犯行，皆有犯意之聯絡及行為之分擔
    ，均為共同正犯。至被告行為後，刑法第二十八條雖有文字
    修改，然考其修正理由，僅係意在排除「陰謀共同正犯」、
    「預備共同正犯」之適用，而與本案之共犯型態不生影響，
    即就本案共犯型態而論，新、舊法律並未異其旨趣，是自不
    生新舊法律比較適用之問題，特此指明。
  (三)查起訴意旨固誤繕「被告丙○○如本判決事實欄之所為，係
    觸犯刑法第三百二十一條第一項之夜間侵入住宅竊盜罪云云
    ；被告丁○○如本判決事實欄之所為，則係犯刑法第三百四
    十九條第二項之故買贓物罪」云云；惟按犯罪是否起訴，以
    起訴書所載事實為準，不以所引法條為唯一依據（最高法院
    64年臺非字第142 號判例意旨參照），尤以被告丙○○、丁○○2 人應據以適用、論斷之法條罪名，均經蒞庭檢察官於
    未變動起訴之社會基本事實同一性之前提下，當庭更正為刑
    法第三百二十一條第一項第四款之「結夥三人以上」加重竊
    盜罪，有本院審判筆錄在卷可稽；核此更正範圍，亦無礙於
    原起訴所特定之事實。本於檢察一體之原則，本院當以蒞庭
    檢察官所到庭更正者，為本案之起訴法條，而不生刑事訴訟
    法第三百條職權變更法條罪名之問題。特此指明。
  (四)本院審酌被告丙○○、丁○○不思正當工作以換取財物，妄
    想藉由竊盜方式不勞而獲之偏差觀念；兼衡量被告犯罪之動
    機、目的、被害人之法益侵害、被告之犯案手法、智識程度
    暨其已表悛悔之犯後態度，佐以被告丙○○、丁○○在本案
    之角色分擔（被告丁○○係著手實施竊盜構成要件之行為人
    ；被告丙○○則係在場把風而與未參與竊盜構成要件之實行
    ）、利潤分配（被告丁○○朋分所得之贓款，總計1,534,17
    0 元；被告丙○○朋分所得之贓物，則僅為250,000 元）等
    一切情狀，分別量處如主文所示之刑，併依刑法第二條第一
    項、修正前刑法第四十一條第一項前段、修正前罰金罰鍰提
    高標準條例第二條等規定（最高法院95年度第八次刑事庭會
    議決議三(二)意旨參照），就被告丙○○所受之「有期徒刑六
    月」宣告，諭知如主文所示之易科罰金折算標準。末以，犯
    罪在96年4 月24日以前者，除中華民國九十六年罪犯減刑條
    例第三條第一項所列各罪經宣告死刑、無期徒刑或逾有期徒
    刑一年六月之刑而應不予減刑以外，其經宣告之有期徒刑、
    拘役或罰金各應依中華民國九十六年罪犯減刑條例第二條第
    一項減其刑期或金額二分之一。茲本案被告丙○○、丁○○
    之犯罪時間，既均在96年4 月24日以前（即如本判決事實欄
    所載之95年6 月29日凌晨零時30分），尤以所犯法條罪名暨
    所受刑之宣告復俱無中華民國九十六年罪犯減刑條例第三條
    第一項所列各款規定之適用，是其當屬「應予減刑」之案件
    。爰依中華民國九十六年罪犯減刑條例第七條、第二條第一
    項第三款規定，就被告丙○○、丁○○所受宣告之有期徒刑
    各減其刑期二分之一，併參酌法院辦理九十六年減刑案件應
    行注意事項所揭示意旨，於本判決之主文項下同時諭知其
    宣告刑及減得之刑，暨參照最高法院95年度第八次刑事庭會
    議決議三(二)意旨，併依中華民國九十六年罪犯減刑條例第九
    條、刑法第二條第一項、修正前刑法第四十一條第一項前段
    、修正前罰金罰鍰提高標準條例第二條，就被告丁○○所減
    得之刑（宣告刑一年，減為有期徒刑六月），諭知如主文所
    示之易科罰金折算標準。
  (五)被告丁○○行為後，有關緩刑宣告之規定，雖併有修正，然
    按犯罪在新法施行前，於新法施行後，其為緩刑之宣告者，
    應適用新法第七十四條之規定（最高法院95年度第八次刑事
    庭會議決議七參照）。查被告丁○○前未曾因故意犯罪受有
    期徒刑以上刑之宣告，此有臺灣高等法院被告前案紀錄表在
    卷可參，本次僅因一時失慮，致罹刑典，犯後並已深表悔悟
    ，經此科刑教訓，信當知所警惕，而無再犯之虞，因認所受
    刑之宣告，以暫不執行為適當，爰依刑法第七十四條第一項
    第一款規定，併宣告緩刑四年，用啟自新，以勵來茲。
據上論斷，應依刑事訴訟法第二百七十三條之一第一項、第二百
九十九條第一項前段，刑法第二條第一項、第二十八條、第三百
二十一條第一項第四款、第七十四條第一項第一款、修正前刑法
第四十一條第一項前段，修正前罰金罰鍰提高標準條例第二條，
中華民國九十六年罪犯減刑條例第二條第一項第三款、第七條、
第九條，現行法規所定貨幣單位折算新臺幣條例第二條，判決如
主文。
本案經檢察官乙○○到庭執行職務。
中    華    民    國    97    年    1     月    23    日
                  刑事第四庭法  官  王慧惠
以上正本證明與原本無異。
如不服本判決應於收受本判決後10日內向本院提出上訴書狀，其
未敘述上訴理由者，並得於提起上訴後10日內向本院補提理由書
狀（均須按他造當事人之人數附繕本）「切勿逕送上級法院」。
中    華    民    國    97    年    1     月    23    日
                            書記官  王一芳
附錄論罪法條：
刑法第321條第1項第3款
犯竊盜罪而有左列情形之一者，處 6 月以上、 5 年以下有期徒
刑：
一  於夜間侵入住宅或有人居住之建築物、船艦或隱匿其內而犯
    之者。
二  毀越門扇、牆垣或其他安全設備而犯之者。
三  攜帶兇器而犯之者。
四  結夥三人以上而犯之者。
五  乘火災、水災或其他災害之際而犯之者。
六  在車站或埠頭而犯之者。


司法院資訊處製作；財團法人民間司法改革基金會備份。
